【裁判字號】    95,上訴,1631
【裁判日期】    950803
【裁判案由】    毒品危害防制條例
【裁判全文】
臺灣高等法院刑事判決                95年度上訴字第1631號
上  訴  人  臺灣士林地方法院檢察署檢察官
被      告  甲○○
上列上訴人因被告違反毒品危害防制條例案件，不服臺灣士林地
方法院94年度訴字第638號，中華民國95年2月23日第一審判決（
起訴案號：臺灣士林地方法院檢察署94年度毒偵字第1496號；併
案案號：臺灣士林地方法院檢察署94年度毒偵字第2248號、臺灣
板橋地方法院檢察署94年度毒偵字第7164號），提起上訴，暨移
送併案（臺灣板橋地方法院檢察署95年度毒偵字第1371號、第39
60號），本院判決如下：
    主  文
原判決撤銷。
甲○○連續施用第一級毒品，處有期徒刑壹年，扣案之第一級毒
品海洛因共肆包（共淨重零點柒壹公克）、海洛因殘渣袋貳個（
內有海洛因殘渣，量微無法析離秤重）均沒收銷燬；扣案之分裝
袋捌拾個、注射針筒參支均沒收。又連續施用第二級毒品，處有
期徒刑捌月，扣案之第二級毒品安非他命共伍包（共淨重壹拾肆
點捌公克）均沒收銷燬；扣案之玻璃球貳個、吸食器壹組、分裝
袋捌拾個均沒收。應執行有期徒刑壹年肆月，扣案之第一級毒品
海洛因肆包（共淨重零點柒壹公克）、第二級毒品安非他命共伍
包（共淨重壹拾肆點捌公克）、海洛因殘渣袋貳個（內有海洛因
殘渣，量微無法析離秤重）均沒收銷燬；扣案之分裝袋捌拾個、
注射針筒參支、玻璃球貳個、吸食器壹組均沒收。
    事  實
一、甲○○前於民國93年（下同）間因施用第2級毒品案件，經
    臺灣板橋地方法院以93年度毒聲字第1744號裁定送觀察、勒
    戒後，認無繼續施用毒品之傾向，已由臺灣板橋地方法院檢
    察署檢察官於94年1月15日以93年度毒偵字第4565號、5445
    號為不起訴處分確定，並於94年1月14日釋放出所。詎甲○
    ○仍不知悔悟，於前開觀察、勒戒執行完畢釋放後5年內，
    復分別基於施用第一級毒品海洛因及第二級毒品安非他命之
    概括犯意，自94年7月10日起至95年5月26日止，先後在臺北
    市○○區○○路106號「莎麗賓館」505室、臺北市大同區○
    ○○路251號6樓602室、臺北縣泰山鄉○○○路456號「香格
    里拉汽車旅館」208室、臺北縣泰山鄉○○街11巷1號602室
    、臺北縣板橋市○○路○段128號8樓帝苑賓館805室，分別以
    將海洛因摻入香煙內再點火吸食，及以將安非他命置入吸食
    器內再以火燒烤吸食氣體之方式，連續多次分別施用第1級
    毒品海洛因及第2級毒品安非他命。嗣先後於(一)94年7月14日
    凌晨2時許，在臺北市○○區○○路106號「莎麗賓館」505
    室為警查獲；(二)94年9月29日17時許，在臺北市大同區○○
    ○路251號6樓602室為警查獲，並扣得如附表一所示之物；
    (三)94年11月28日21時30分許，在臺北縣泰山鄉○○○路456
    號「香格里拉汽車旅館」208室為警查獲，並扣得如附表二
    所示之物；(四)95年2月4日23時10分許，在臺北縣泰山鄉○○
    街11巷1號602室為警查獲，並扣得如附表三所示之物；(五)95
    年5月26日21時許，在臺北縣板橋市○○路○段128號8樓帝苑
    賓館805室為警查獲，並扣得如附表四所示之物。而經警採
    集其尿液檢體送驗結果，均呈鴉片類及安非他命類陽性反應
    ，始查悉上情。
二、案經臺北市政府警察局士林分局、萬華分局報請臺灣士林地
    方法院檢察署偵查起訴、暨臺灣板橋地方法院檢察署檢察官
    移送原審及本院併案審理。
    理  由
一、按施用毒品經觀察、勒戒或強制戒治執行完畢釋放後，5 年
    內再犯毒品危害防制條例第10條之施用毒品罪者，檢察官應
    依法追訴，毒品危害防制條例第23條第2 項定有明文。被告
    甲○○於93年間因施用第2 級毒品案件，經臺灣板橋地方法
    院以93年度毒聲字第1744號裁定送觀察、勒戒後，認無繼續
    施用毒品之傾向，已由臺灣板橋地方法院檢察署檢察官於94
    年1月15日以93年度毒偵字第4565號、5445 號為不起訴處分
    確定，並於94年1月14 日釋放出所等情，有前揭不起訴處分
    書、臺灣士林地方法院檢察署刑案資料查註紀錄表及本院被
    告前案紀錄表在卷可考(見偵1496卷第116頁、第120至122頁
    、原審卷第4至5頁）。是被告確有於觀察、勒戒執行完畢釋
    放後5 年內再犯毒品危害防制條例第10條之施用毒品罪，自
    應由檢察官依法追訴，核先敘明。
二、被告甲○○於審判期日經傳未到庭，惟據其前於警詢、偵查
    及及原審中之供述，均坦承有前揭施用第一級毒品海洛因及
    第二級毒品安非他命之犯行 (見94年度毒偵字第1496號卷《
    下稱偵1496卷》第16頁、第93頁、94年度毒偵字第2248號卷
    《下稱偵2248卷》第38頁、94年度毒偵字第7164號卷《下稱
    7164卷》第7頁、第29頁、95年度毒偵字第1371 號卷《下稱
    1371卷》第7頁、第34頁、95年度毒偵字第3960 號卷《下稱
    3960卷》第28頁、原審卷第42頁）。而被告為警查獲後所採
    集之尿液，經送檢驗結果，均呈鴉片類及安非他命類陽性反
    應，有臺灣檢驗科技股份有限公司94年7月28日、94年10 月
    13日、94年12月20日、95年2月22日、95年6月15日濫用藥物
    尿液檢驗報告附卷可稽（見偵1496卷第114頁、偵2248 卷第
    47頁、偵7164卷第31頁、偵1371卷第36頁、本院卷第44頁）
    。再臺灣檢驗科技股份有限公司係先以酵素免疫分析法（Ｅ
    ＩＡ）篩驗，其尿液中海洛因代謝物嗎啡、安非他命濃度超
    出檢測範圍，再以氣相層析質普儀分析法（ＧＣ／ＭＳ）確
    認；其檢驗方法係以「氣相層析儀」先將物質氣化後，再經
    分析管分離，由於各種物質之沸點及對管柱之吸附力不同，
    在經過檢測器（Detector）測定後，表現出不同之滯留時間
    （Retension time），以滯留時間來判斷係何種物質；再利
    用「質普儀」為檢測器，將物質撞擊成碎片，記錄其質譜圖
    。因每個化合物之鍵結能力不同，故不同之物質會有其特定
    之質譜圖，因此在物質之判斷上有如指紋之鑑定，在理論上
    ，扣除人為因素，其精確度已接近百分之百，故以氣相層析
    質譜儀分析法作確認，不會有假陽性反應（即服用安非他命
    或嗎啡以外的藥，但尿液中卻出現安非他命或嗎啡反應之情
    形），亦即任何在初步篩檢中得到陽性反應者，應以氣相層
    析質譜儀分析法作最後確認，在司法之認定，應以氣相層析
    質譜儀之結果作為依據（行政院國軍退除役官兵輔導委員會
    臺北榮民總醫院93年3月1日北總內字第135號函參照)。復
    有如附表一至四所示扣案物品可資佐證 (如附表說明所示）
    ，且經法務部調查局95年3月27日調科壹字第060011432號（
    見偵1371卷第50頁）、95年7月10日調科壹字第060012018號
    檢驗為毒品之通知書可稽 (見本院卷第55頁），足徵被告施
    用第一級毒品海洛因、及第二級毒品安非他命之自白與事實
    相符，應予信實。綜上所述，本件被告施用第一級毒品海洛
    因、第二級毒品安非他命，事證明確，犯行堪以認定。
三、被告行為後，刑法第56條連續犯之規定，業於94年1月7日修
    正公布刪除，並於95年7月1日施行，則被告之犯行，因行為
    後新法業已刪除連續犯之規定，此刪除雖非犯罪構成要件之
    變更，但顯已影響行為人刑罰之法律效果，自屬法律有變更
    ，依新法第2條第1項規定，比較新、舊法結果，仍應適用較
    有利於被告之行為時法律即舊法論以連續犯（最高法院95年
    第8次刑事庭會議決議參照)。核被告所為，係犯毒品危害防
    制條例第10條第1項之施用第一級毒品罪，及同條例第10 條
    第2項之施用第二級毒品罪。檢察官雖僅敘及被告於92年7月
    10日至13日施用第一級毒品海洛因及第二級毒品安非他命之
    犯行，惟其後至95年5月26 日為警查獲前施用第一級毒品海
    洛因及第二級毒品安非他命之犯行（分別於事實欄一(二)至(五)
    所示時間、地點經警查獲），即臺灣士林地方法院檢察署94
    年度毒偵字第2248號、臺灣板橋地方法院檢察署94年度毒偵
    字第7164號移送原審併辦部分、及臺灣板橋地方法院檢察署
    95年度毒偵字第1371號、第3960號移送本院併辦部分，雖未
    經提起公訴，惟與檢察官所起訴部分，有裁判上一罪之連續
    犯關係，基於審判不可分原則，本院自得併予審究。被告施
    用毒品前、後之持有毒品海洛因及安非他命低度行為，為施
    用之高度行為所吸收，不另論罪。又被告先後多次施用第一
    級毒品海洛因及第二級毒品安非他命，均時間緊接，犯罪構
    成要件亦相同，顯係基於概括之犯意而為，均應依連續犯之
    規定分別論以一罪，並依法加重其刑。另被告連續施用第一
    級毒品部分與施用第二級毒品部分，據被告自承均係分開施
    用（見原審卷第42頁、偵3960卷第28頁、偵1371卷第7至8頁
    ），顯然犯意各別，犯罪型態各異，應予分論併科。
四、原審以被告事證明確，予以論罪科刑，固非無見，而行為後
    法律有變更者，依修正前刑法第2條第1項之規定，以適用裁
    判時法為原則，如行為時法有利於行為人，則例外適用行為
    時法；依修正後刑法第2條第1項規定，以適用行為時法為原
    則，惟如裁判時法有利於行為人，則例外的適用裁判時法。
    以往實務見解，認原判決未及比較適用新舊法時，上訴後，
    雖比較結果以舊法有利於行為人，而原判決別無其他撤銷事
    由，仍應由本院以此為由撤銷改判。惟修正後之規定係以適
    用行為時法為原則，因此原判決雖未及比較適用，然上訴本
    院後，經比較新舊法，行為後之法律並非較有利於行為人，
    仍應適用行為時法，則原判決適用行為時法即無不當，自不
    構成撤銷之事由。然前揭檢察官聲請併本院審理部分，為原
    審法院所不及併予審理，尚有未合，檢察官上訴表示不服，
    為有理由。爰審酌被告前曾有施用毒品之犯行，經觀察勒戒
    之治療程序後，仍未戒除惡習而繼續施用，足見其深陷毒癮
    而難以自拔，惟施用毒品僅係戕害自身健康，尚未危害他人
    ，並考量其生活狀況、智識程度，施用毒品之次數，及能供
    認無隱之犯後態度等一切情狀，分別量處如主文第二項所示
    之刑，而刑法第2條第1項規定：「行為後法律有變更者，適
    用行為時之法律。但行為後之法律有利於行為人者，適用最
    有利於行為人之法律」。依刑法第51條定應執行刑時，「裁
    判確定前犯數罪，其中一罪在新法施行前者，亦同（即亦應
    為新舊法比較）。」最高法院95年5月23日第8次刑事庭會議
    決議可資參照。被告於裁判確定前犯數罪，其中一罪係於95
    年7月1日之前犯之，而刑法第51條業於民國94年1月7日修正
    公布，並於95年7月1日施行，修正前刑法第51條規定：「數
    罪併罰，分別宣告其罪之刑，依左列各款定其應執行者：」
    其中第2 款規定：「宣告之最重刑為死刑者，不執行他刑。
    但從刑不在此限。」修正後刑法第51條第2 款規定：「宣告
    之最重刑為死刑者，不執行他刑。但罰金及從刑不在此限。
    」比較結果，修正後刑法並非較有利於行為人，依修正後刑
    法第2條第1項前段之規定，仍應依修正前刑法，定其應執行
    之刑。
四、扣案如附表一編號1至6、附表二、附表三、附表四編號1 至
    2所示之物，均為違禁物，應依毒品危害防制條例第18 前段
    規定，不問屬於犯人與否，均沒收銷燬之。又扣案附表一編
    號 7、9、附表四編號3所示之物，均係被告用以施用第二級
    毒品安非他命之物；而附表一編號8、9、附表四編號4 所示
    之物，均為被告施用第一級毒品海洛因之物，上揭供施用之
    工具物品均屬被告所有或被告與王志福共有（詳附表），爰
    依刑法第38條第1項第2款規定宣告沒收之。另94年7月14 日
    凌晨2時許，在臺北市○○區○○路106 號「莎麗賓館」505
    室，經警扣得第一級毒品海洛因5包(共淨重1.57公克）、第
    二級毒品安非他命14包（共淨重102.08公克)、分裝袋410個
    、電子磅秤1台等物，然被告否認前開物品為其所有(見原審
    卷第38頁），本院又查無證據證明前開物品係供被告犯本件
    施用第一級毒品、第二級毒品所用之物，爰不予沒收，附此
    敘明。
五、被告於審判期日，經合法傳喚，無正當理由不到庭，爰不待
    其陳述逕行判決。
據上論斷，應依刑事訴訟法第369條第1項前段、第371條、第364
條、第299條第1項前段，毒品危害防制條例第10條第1項、第2項
、第18條前段，刑法第2條第1項、第11條、第51條第5款、第38
條第1項第2款，修正前刑法第56條判決如主文。
本案經檢察官陳維練到庭執行職務。
中    華    民    國    95    年    8     月    3     日
                  刑事第九庭    審判長法  官  官有明
                                      法  官  王復生
                                      法  官  周盈文
以上正本證明與原本無異。
施用海洛因部分如不服本判決應於收受送達後十日內向本院提出
上訴書狀，其未敘述上訴之理由者並得於提起上訴後十日內向本
院補提理由書（均須按他造當事人之人數附繕本）。
施用安非他命部分不得上訴。
                                      書記官  邵淑津
中    華    民    國    95    年    8     月    4     日
附表一：臺灣士林地方法院檢察署94年度毒偵字第2248號（扣案
地點：臺北市英同區○○○路251號6樓602室、見偵2248卷第22
頁）
┌──┬─────┬──┬────┬──────┐
│編號│扣押物品  │數量│ 所有人 │備        註│
├──┼─────┼──┼────┼──────┤
│1   │海洛因    │1包 │甲○○  │淨重0.22公克│
│    │          │    │王志福  │、毛重1.02公│
│    │          │    │        │克          │
├──┼─────┼──┼────┼──────┤
│2   │海洛因    │1包 │同上    │淨重0.2公克 │
│    │          │    │        │、毛重0.4公 │
│    │          │    │        │克          │
├──┼─────┼──┼────┼──────┤
│3   │安非他命  │1包 │同上    │淨重12公克、│
│    │          │    │        │毛重12.5公克│
├──┼─────┼──┼────┼──────┤
│4   │安非他命  │1包 │同上    │淨重0.8公克 │
│    │          │    │        │、毛重1公克 │
├──┼─────┼──┼────┼──────┤
│5   │安非他命  │1包 │同上    │淨重0.8公克 │
│    │          │    │        │、毛重1公克 │
├──┼─────┼──┼────┼──────┤
│6   │安非他命  │1包 │同上    │淨重0.8公克 │
│    │          │    │        │、毛重1公克 │
├──┼─────┼──┼────┼──────┤
│7   │玻璃球    │2個 │同上    │            │
├──┼─────┼──┼────┼──────┤
│8   │注射針筒  │2支 │同上    │            │
├──┼─────┼──┼────┼──────┤
│9   │分裝袋    │80個│同上    │為供分裝海洛│
│    │          │    │        │因及安非他命│
│    │          │    │        │之用        │
└──┴─────┴──┴────┴──────┘
附表二：臺灣板橋地方法院檢察署94年度毒偵字第7164號（扣案
地點：臺北縣泰山鄉○○○路456號香格里拉汽車旅館208室、見
偵7164卷第16頁、第27頁）
      ┌─────┬──┬────┐
      │扣押物品  │數量│ 所有人 │
      ├─────┼──┼────┤
      │海洛因殘渣│2個 │甲○○  │
      │袋（海洛因│    │        │
      │殘渣與袋子│    │        │
      │無法析離秤│    │        │
      │重）      │    │        │
      └─────┴──┴────┘
附表三：臺灣板橋地方法院檢察署95年度毒偵字第1371號（扣案
地點：臺北縣泰山鄉○○街11巷1號602室、見偵1371卷第11頁、
第50頁）
      ┌─────┬──┬────┬──────┐
      │扣押物品  │數量│ 所有人 │備        註│
      ├─────┼──┼────┼──────┤
      │海洛因    │1包 │甲○○  │淨重0.11公克│
      │          │    │        │（空包裝重0.│
      │          │    │        │22公克）    │
      └─────┴──┴────┴──────┘
附表四：臺灣板橋地方法院檢察署95年度毒偵字第3960號（扣案
地點：臺北縣板橋市○○路○段128號8樓帝苑賓館805室、見偵39
60卷第11頁、本院卷）
┌──┬─────┬──┬────┬──────┐
│編號│扣押物品  │數量│ 持有人 │備        註│
├──┼─────┼──┼────┼──────┤
│1   │海洛因    │1包 │甲○○  │淨重0.18公克│
│    │          │    │        │（空包裝重0.│
│    │          │    │        │19公克）    │
├──┼─────┼──┼────┼──────┤
│2   │安非他命  │1包 │甲○○  │毛重0.6公克 │
│    │          │    │        │、淨重0.4公 │
│    │          │    │        │克          │
├──┼─────┼──┼────┼──────┤
│3   │吸食器    │1組 │甲○○  │            │
├──┼─────┼──┼────┼──────┤
│4   │注射針筒  │1支 │甲○○  │            │
└──┴─────┴──┴────┴──────┘
附錄：本案論罪科刑法條全文
毒品危害防制條例第10條：
施用第一級毒品者，處6 月以上5 年以下有期徒刑。
施用第二級毒品者，處3 年以下有期徒刑。


司法院資訊處製作；財團法人民間司法改革基金會備份。
